【裁判字號】    90,上訴,1715
【裁判日期】    900731
【裁判案由】    重利等
【裁判全文】
臺灣高等法院刑事判決                            九十年度上訴字第一七一五號
    上  訴  人  甲○○
    即  被  告
右上訴人因重利等案件，不服臺灣臺北地方法院八十九年度易字第一三一五號，中華
民國九十年三月二十三日第一審判決（起訴案號：臺灣臺北地方法院檢察署八十八年
度偵字第一三七二一號）提起上訴，本院判決如左：
    主  文
原判決關於甲○○部分撤銷。
甲○○共同常業重利，處有期徒刑伍月，如易科罰金以參佰元折算壹日。
扣案之出貨單貳本（含原本壹本及影本貳本）、帳冊壹本及ＮＯＫＩＡ廠牌行動電話
壹支均沒收。
    事  實
一、甲○○前於民國（下同）八十五年間因違反麻醉藥品管理條例、侵占等案件，經
    臺灣桃園地方法院於八十六年一月二十三日以八十五年度訴字第一二五八號判決
    判處有期徒刑十一月，後經臺灣高等法院於八十七年二月六日以八十六年度訴字
    第一八六八號判決改判有期徒刑一年確定，八十七年六月二十三日起算執行，八
    十八年六月四日縮短刑期執行完畢，八十八年三月十二日縮短刑期假釋出監，指
    揮書執行完畢日期為八十八年六月四日。
二、緣乙○○（業經判處有期徒刑一年確定）自八十八年一月間起，利用名義上負責
    人為黃秀禎（業經判決無罪確定），實則由乙○○管理之穗豐國際企業有限公司
    （設於台北市中山區○○○路○段二八號一樓，下稱穗豐公司）經營以信用卡刷
    卡假消費預扣利息真借款之地下錢莊高利貸款業務，並藉李德宇（業經判決有期
    徒刑三月確定）之幫助，利用李德宇位於臺北市○○區○○街二二五巷臨一一之
    一號住處裝設以乙○○名義申請之00000000號電話，再將該電話轉接至
    乙○○所有之0000000000號行動電話。甲○○自八十八年三月十二日
    縮短刑期假釋出獄後，於假釋期間因從事茶壺生意不佳，遂與曾文獻共同基於以
    信用卡刷卡假消費預扣利息真借款常業重利之犯意及將不實事項填製出貨單與簽
    帳單之會計憑證而意圖為自己不法所有向發卡銀行請款之詐欺概括犯意聯絡，由
    乙○○在自由時報、中國時報刊登分類廣告，使急迫需用款之如附表所示之人撥
    打前揭行動電話聯絡後，先約定地點確認借款人身分，再約同至穗豐公司，由乙
    ○○或在該處之甲○○，利用穗豐公司向華南商業銀行股份有限公司（下稱華南
    銀行，公訴人誤載尚有向台灣美國運通國際股份有限公司申請之信用卡刷卡機）
    申請之信用卡刷卡機，為應約前來實際上為借款之客戶以購買酒類等貨物為名義
    刷卡為簽帳單，並將上開不實消費金額填寫於業務上作成之出貨單文書即會計憑
    證後，乙○○就先帶借款人至公司外等候，再返回公司內取錢後至公司外交予等
    待之借款人，然實際上並未出售貨物，而係貸予附表所示借款人刷卡金額扣除一
    定成數之款項。且以隱瞞實未銷售貨物之詐術，檢具簽帳單向華南銀行（公訴人
    誤載為發卡銀行）請領刷卡金額之全數款項，致使華南銀行陷於錯誤，而在予各
    發卡銀行清算後如數撥款，藉以收取與原本顯不相當之重利，並生損害於華南銀
    行。嗣於八十八年六月十四日晚上九時四十分許，經警循線查獲，並扣得乙○○
    所有之出貨單二本（含原本及影本各一本，原判決誤載為帳冊）、帳冊一本及Ｎ
    ＯＫＩＡ廠牌行動電話一支。
三、案經臺北市政府警察局信義分局移送臺灣臺北地方法院檢察署檢察官偵查起訴。
    理  由
一、上訴人即被告甲○○經合法傳喚未到庭，其於偵查及原審均否認有常業重利、詐
    欺或業務上登載不實文書之犯行，辯稱略以：「不知道乙○○所為係違法之事，
    且並不是參與經營，只是不定時應邀前去幫忙，並沒有交錢給客戶的行為，錢都
    是乙○○自己交給客戶的」云云。惟查：
(一)、被告甲○○於警訊坦承經手客戶刷卡借款行為，利息為刷卡金額一成，並向乙○
    ○收取一千元至兩千元代價，且於原審稱有填寫黃慧怡部分之出貨單等情（偵卷
    第十二頁、原審卷第三八頁），其所陳核與乙○○先後供稱：「甲○○知道我在
    借高利貸，若有客人來借貸他們都會代為處理」（偵卷第九頁）、「先登報，客
    戶有需要，會先電話聯絡，約地點碰面，我們先約在外面，先核對是不是本人，
    沒有問題，我們才帶到店裡，‧‧‧客戶不知道穗豐公司是我開的，若客人要借
    一萬，去買一萬的貨，我帶他去買，客戶刷卡，東西沒有拿，是我代拿，等客戶
    走後，我再進公司，一萬是扣一千元左右，刷一萬，是給九千到九千二左右，錢
    是到外面我自己給客人，我店裡有請朋友甲○○幫忙」（原審卷第一０六至一０
    七頁）、「我請甲○○幫忙，他知道我做刷卡借錢。‧‧‧我大概每個月給他兩
    萬元左右，‧‧‧甲○○在我店裡幫忙」（原審卷第一０六至一０七頁）、「（
    你不在公司時，何人作你的角色？）店家是甲○○，我叫客人先進去買，我沒有
    進公司，我在公司外面」（原審卷第一一０頁）、「他（指被告甲○○）知道有
    一些客人來買酒，有些是刷卡來借錢」（本院卷第四一頁）、「（被告甲○○在
    你店面作何事？）看店面，當時我被通緝，電話都會透過我知道，電話都是我在
    接的，客人要借錢都是打電話給我，電話都是轉接到我的行動電話的，我都會叫
    客人先到路邊，碰頭瞭解之後，再叫他去店面刷卡簽帳，被告甲○○就在店裡面
    幫忙寫，如果借一萬元，就會寫四瓶（酒），就是這樣換算，我會與客人出來算
    」（本院卷第四一頁）等語大致相符，則依上開事證，足徵其二人有共同犯意聯
    絡與行為分擔。
(二)、證人即借款人張式杰、郭賡陽、丁○○、趙易樸、黃慧怡、王吉峰、王瑞利、李
    政倫、高正欣、林欽福、陳瑞仁等人亦分別指證係透過被告甲○○接洽辦理刷卡
    借款預扣利息事宜或甲○○為穗豐公司員工等語綦詳（偵卷第二二頁、第二三頁
    背面、第二五頁背面，第七二頁背面、第八十頁、第八二頁背面、第九五頁背面
    ，第一００頁背面、第一０六頁、第一一三頁背面、第一一九頁背面、第一三三
    頁背面至第一三四頁、原審(一)卷第六二頁、第六三頁、第二八八頁，指認筆錄分
    見偵卷第三三頁、第三四頁、第三五頁、第三八頁、第七五頁、第八五頁、第九
    七頁、第一０二頁、第一０九頁、第一一五頁、第一二二頁）。
(三)、並有扣案之出貨單二本（含原本及影本各一本，部分出貨單影本另見偵卷第六四
    頁、第六九頁、第七十頁、第八六頁、第九十頁、第九三頁、第九八頁、第一０
    三頁、第一０七頁、第一０八頁、第一一八頁、第一二三頁、第一二七頁）、證
    人丙○○、郭賡陽所提供親自簽名之信用卡簽帳單影本（偵卷第三九頁、第四十
    頁）及證人趙易樸之消費紀錄（中聯信託投資股份有限公司函，原審(一)卷第一五
    二頁）附卷可憑。雖證人李政倫於原審另證稱兩次至穗豐公司借款均僅見到乙○
    ○，而未見過甲○○，不知警訊筆錄為何如此記載等語（原審(一)卷第九十頁）。
    但查，證人李政倫自陳警訊筆錄上之簽名及捺印係其所親為無誤，且員警係同時
    提供被告甲○○及乙○○二人之相片供其指認，而證人李政倫除指認乙○○外（
    偵卷第一一一頁），並另行指認被告甲○○為經營地下錢莊之人且簽名捺印（偵
    卷第一一０頁），並非僅單純在警訊筆錄上簽名而已。參諸其他借款人如證人姚
    文和、陳坦佑、陳明輝、闕雅萍、呂芳兆、蔡潘錫等人製作警訊筆錄時，亦僅稱
    係透過乙○○刷卡借款，衡情員警實無於製作證人李政倫之筆錄時，竄改證人李
    政倫之證述而故陷被告甲○○於罪，是當以證人李政倫於警訊所為之證詞為可採
    。則被告甲○○應知悉乙○○所為之事係屬「假消費真借貸」之情。
(四)、而乙○○或被告甲○○，利用穗豐公司向華南銀行申請之信用卡刷卡機，為應約
    前來實際上為借款之客戶以購買酒類等貨物為名義刷卡為簽帳單，並將上開不實
    消費金額填寫於業務上作成之出貨單文書即會計憑證等情，亦有出貨單、簽帳單
    影本（一三七二一號偵查卷第四十頁、第六九頁、第七十頁）在卷可查。按以信
    用卡刷卡消費，特約商店必須製作簽帳單一式三聯，由刷卡人於其上簽名認證後
    ，特約商店除將其中一聯交由刷卡人收執，一聯持向財團法人聯合信用卡處理中
    心或發卡銀行請款外，另一聯則由特約商店留存作為內部憑證，再憑以製作記帳
    憑證並登入帳簿，於此簽帳單乃足以證明會計事項發生之會計憑證，被告以假消
    費真借款之不實事項，填製簽帳單，縱其等未按規定設置帳簿，仍應成立商業會
    計法第七十一條第一款之罪（最高法院八十八年度台上字第一一四九號判決參照
    ）。
(五)、被告甲○○上訴意旨略以：「自八十四年起即從事茶壺批發買賣生意，並非不思
    從正當行業。而乙○○所給之金錢是為了補貼車資或工作損失，況乙○○是否因
    精神失常或因友人眾多有所混淆才會誤述。且證人之證詞不明不一，並不足以認
    定犯罪」云云。惟查，被告甲○○既明知曾文獻以「假消費真借貸」方式收取重
    利，仍為前來借款者刷卡與填寫出貨單，即不得此而免責。至其稱乙○○精神失
    常，但遍查卷內乙○○接受各次訊問之情形均無精神失常之記述，而乙○○於本
    院調查時就是否有被告所稱之精神失常，亦僅稱其當時吸毒，而對其他之詢問均
    清楚陳述，包括陳明請被告甲○○看店，甲○○半知道刷卡簽帳未購貨真借款情
    節，也告訴被告甲○○客人「如果要借錢就開出貨單」，他是我朋友的弟弟等語
    （本院卷第四二頁），足見乙○○並無所謂精神失常情事，且被告甲○○確知此
    情並參與其事。
(六)、另民法第二百零五條規定，約定利率超過百分之二十者，付款人對於超過部分之
    利息無請求權，在防止重利盤剝，參以我國目前經濟狀況、有關法令與金融業、
    一般民間利率、民法第二０四條、第二０五條之法定利率等情形，並比較之一般
    債務之利息（民間利息通常為月息二、三分，為一般有民間資金往來經驗者所熟
    知，此乃公眾週知之事實，毋庸舉證，最高法院八十四年度台上字第五０六一號
    判決參照），本件被告所牟取之利息，高達月息百分之百至百分之二百二十三（
    計算方式如後段所述），其取息標準與其借款原本相較自屬與原本顯不相當之重
    利。而刑法第三百四十四條重利罪成立之要件為：乘人急迫，輕率或無經驗，貸
    以金錢或其他物品，取得與原本顯不相當之重利。在第一條件，係指明知他人出
    於急迫、輕率或無經驗，而利用機會故為貸與，在第二條件，係指就原本利率、
    時期核算及參酌當地之經濟狀況，較之一般債務之利息，顯有特殊之超額者而言
    。此項犯罪，固須對於特定人為之，始能成立。至若明知社會上有因急迫而舉債
    濟急，及因輕率或無經驗而從事舉債之情形，預定苛刻條件，一俟他人告貸，藉
    以博取重利為常業者，雖非對於特定人乘機利用，不能謂非對於一般人具有犯罪
    之概括故意，則其犯有前項法條所載情事，即應論以同法第三百四十五條之罪。
    又刑法上所謂常業犯，指反覆以同種類行為為目的之社會活動之職業性犯罪而言
    ，至於犯罪所得之多寡，是否恃此犯罪為唯一之謀生職業，則非所問，縱令兼有
    其他職業，仍無礙於該常業犯罪之成立，此有最高法院二十七年上字第五二０號
    判例及八十五年台上字第五一號判例可資參照。被告甲○○與乙○○基於共同
    犯意聯絡，明知借款人因急迫仍預設月息達百分之百至百分至二百二十三不等之
    重利條件，對不特定對象收取重利，且借貸客戶眾多，此有出貨單三本（含原本
    一本及影本兩本）可查，且縱被告稱自八十四年起以茶壺批發買賣為業，但其確
    係於假釋後為乙○○看店，業據乙○○陳明（本卷第四一頁），則揆諸上開判例
    意旨，被告甲○○顯據之為業具備賴以維生之犯意甚明，自無足卸其常業重利之
    罪責。
(七)、本案由乙○○任實際負責人之穗豐公司為提供消費者信用卡刷卡服務，而向華南
    銀行申請提供信用卡刷卡機，成為該銀行之「特約商店」。消費者雖持不同發卡
    銀行所核發之信用卡至穗豐公司刷卡，然穗豐公司係在接受消費者刷卡付款後，
    匯整各筆刷卡款項再統一向華南銀行請款，華南銀行則依其與穗豐公司間所定之
    「辦理銷售點服務業務特約事項」第十一點約定（原審(二)卷第第二六頁），於請
    款次日與發卡機構清算，發卡機構則依交易慣例在清算後次日將款項付與華南銀
    行，華南銀行則在次日（即請款日後第三日）撥款予穗豐公司。而消費者則依其
    與各發卡機構間之約定，在繳款期限內還款，或使用循環信用展延還款期限，易
    言之，發卡機構透過華南銀行需代消費者支付款項予穗豐公司，穗豐公司則在華
    南銀行撥款時，即現實取得所有刷卡款項。在傳統重利案件之犯罪型態，係行為
    人借款後，約定借款人在本金未清償前，應按期給付顯不相當之重利，僅有行為
    人及借款人兩造。然本案乙○○及被告甲○○則係利用借款人刷卡，透過華南銀
    行自各發卡機構取得全數刷卡款項，並將借款人無資力償還借貸款項之風險轉嫁
    給發卡機構負擔。且刑法第三百四十四條重利罪，係以「乘他人急迫、輕率或無
    經驗貸以金錢或其他物品，而『取得』與原本顯不相當之重利者」為構成要件，
    是以行為人是否構成重利，應以發卡機構透過華南銀行於乙○○請款後，華南銀
    行須於多久期限內撥款而定。故本案被告甲○○及乙○○獲取重利之利率計算方
    式，應以三日為計算基礎。而本案被害人所支付之利息代價，經計算為月息百分
    之百至百分之二百二十三（詳如附表），顯已遠逾依民間借款月利率三分、四分
    （即月息百分之三或四），是被告甲○○與乙○○所取得係屬與原本顯不相當之
    重利甚明。
(八)、綜上，本件事證明確，被告所辯應屬推諉而不足取，其犯行應堪認定。
四、論罪科刑部分：
(一)、按以信用卡刷卡消費，特約商店必須製作簽帳單一式三聯，由刷卡人於其上簽名
    認證後，特約商店除將其中一聯交由刷卡人收執，一聯持向財團法人聯合信用卡
    處理中心或發卡銀行請款外，另一聯則由特約商店留存作為內部憑證，再憑以製
    作記帳憑證並登入帳簿，於此簽帳單乃足以證明會計事項發生之會計憑證，被告
    以假消費真借款之不實事項，填製簽帳單，縱其等未按規定設置帳簿，仍應成立
    商業會計法第七十一條第一款之罪（最高法院八十八年度台上字第一一四九號判
    決參照）。次按商業會計法第七十一條第一款以明知為不實之事項，而填製會計
    憑證或記入帳冊之罪，原即含有業務上登載不實之本質，原判決既認定上訴人係
    從事會計事務之人員，明知其所開立附表第一頁至第五頁所示之統一發票均係偽
    造之統一發票，乃不實之事項，竟據以填製會計憑證及記入帳冊，並持以申報稅
    捐，係犯上述罪名，即不應再論以刑法第二百十六條、第二百十五條行使業務上
    登載不實文書罪（最高法院八十七年度台上字第一一號判決參照）。
(二)、被告甲○○與乙○○透過由乙○○實際任負責人之穗豐公司，與華南銀行簽訂銷
    售點服務契約，由華南銀行提供信用卡刷卡機，本應實際從事貨物銷售或服務提
    供後方得向華南銀行請款，卻於如附表所示之借款人每次刷卡借款後，填寫不實
    消費金額於業務上應製作之出貨單文書上，以隱瞞實際係從事銀行亦得為之之放
    款行為，並未銷售貨物之詐術，檢具簽帳單向華南銀行請款，致使華南銀行陷於
    錯誤而與發卡機構進行清算後，於三日內如數撥款，並藉以收取與原本顯不相當
    之重利。核被告甲○○所為，係犯商業會計法第七十一條第一款以明知為不實之
    事項而填製會計憑證罪、刑法第三百三十九條第一項（最高法院八十八年度台上
    字第四００號判決參照）、第三百四十五條之罪。公訴意旨認被告甲○○就重利
    部分，應依刑法第三百四十四條之罪處斷，就詐欺部分，應依刑法第三百三十九
    條第二項詐欺得利罪處斷，均有未洽，惟起訴事實相同，爰依法變更起訴法條。
    另依刑法第三十一條規定，因身分或其他特定關係成立之罪，其共同實施或教唆
    幫助者，雖無特定關係，仍以共犯論。被告甲○○與乙○○間有犯意聯絡及行為
    分擔，為共同正犯。被告甲○○先後多次詐欺取財及違反商業會計法之犯行，時
    間緊接，方法相同，觸犯構成要件相同之罪名，顯係基於概括犯意為之，為連續
    犯，依刑法第五十六條之規定，以一罪論，並加重其刑。被告甲○○所犯行詐欺
    取財罪、違反商業會計法及常業重利罪間有方法結果之牽連關係，依刑法第五十
    五條之規定，應從較重之常業重利罪處斷。被告所犯違反商業會計法部分，雖未
    據檢察官起訴，然此部分與起訴之常業重利、詐欺部分有裁判上一罪之牽連犯關
    係，為起訴效力之所及，基於審判不可分原則，應併予審理。
(三)、按累犯之成立，以曾受有期徒刑之執行完畢，或受無期徒刑或有期徒刑一部之執
    行而赦免後，五年以內再犯有期徒刑以上之罪為要件。如在假釋中因故意更犯罪
    ，受有期徒刑以上刑之宣告者，依刑法第七十八條第一項之規定，既應撤銷其假
    釋，則其刑罰尚未執行完畢，自無由成立累犯（最高法院八十七年度台非字第八
    七號判決參照）。被告甲○○前於八十五年間因違反麻醉藥品管理條例、侵占等
    案件，經臺灣桃園地方法院於八十六年一月二十三日以八十五年度訴字第一二五
    八號判決判處有期徒刑十一月，後經臺灣高等法院於八十七年二月六日以八十六
    年度訴字第一八六八號判決改判有期徒刑一年確定，八十七年六月二十三日起算
    執行，八十八年六月四日縮短刑期執行完畢，八十八年三月十二日縮短刑期假釋
    出監，指揮書執行完畢日期為八十八年六月四日，有臺灣高等法院檢察署刑案紀
    錄簡覆表附卷可稽，其於假釋中因故意更犯本罪，依前開說明，並非累犯。
(四)、原審予被告甲○○以論罪科刑，固非無見，惟查：(一)、被告在假釋中因故意更犯
    罪，應非累犯，原判決誤為累犯。(二)、起訴書認被告甲○○自八十八年一間起即
    為前開犯行，但被告甲○○於八十七年六月二十三日起至八十八年三月十二日止
    均在監執行，此段時間應無從在監獄以外為犯罪行為，原審未予論述。(三)、原審
    認本案是否構成重利，應以被害人所支付利息代價為標準，但各信用卡發卡銀行
    與持卡人之契約所約定應支付消費金額之最後日期，多為簽帳日起四十五日內，
    故所支付之利息代價，應以四十五日為計算基礎。然查，本案之犯罪型態與傳統
    重利案件僅有行為人和借款人兩造之類型迥然有異，本案係行為人、發卡銀行與
    借款人間之三方關係。發卡銀行透過華南銀行為借款人代墊款項，成為借款人償
    還消費款項予被告甲○○及乙○○之替身，且刑法第三百四十四條之構成要件係
    以行為人「取得」與原本顯不相當之重利為要件，故應以被告請款後至華南銀行
    撥款之期限三日為計算基礎。(四)、原審自借款人之觀點，認為消費者獲准消費後
    之交易內容，係持卡人得自由決定之個人行為，且信用卡本身即有信用交易、循
    環利息且多具有預借現金功能，故無詐欺犯行。然查本案為被告甲○○與乙○○
    所從事之「假消費真借貸」之行為，而非借款人即持卡人之刷卡行為本身，是原
    審就此應有誤認。(五)、原審認被告甲○○填寫不實消費金額登載於其業務上所製
    作之穗豐公司出貨單後，持以向銀行請款，另涉行使業務上登載不實文書罪。然
    商業會計法第七十一條第一款以明知為不實之事項，而填製會計憑證或記入帳冊
    之罪，原即含有業務上登載不實之本質，被告明知其所開立出貨單乃不實之事項
    ，竟據以填製會計憑證及記入帳冊，並持以向銀行請款，係犯上述商業會計法第
    七十一條第一款罪名，即不應再論以刑法第二百十六條、第二百十五條行使業務
    上登載不實文書罪（最高法院八十七年度台上字第一一號判決參照），是原審認
    被告尚犯刑法第二百十六條、第二百十五條之行使業務上登載不實文書罪，即屬
    有誤。以上原判決關於甲○○部分容有未洽。
(五)、被告甲○○上訴意旨仍執前詞否認犯罪，指摘原判決關於甲○○部分不當，雖無
    理由，惟原判決關於甲○○部分既有前開可議，自應將原判決關於甲○○部分予
    以撤銷改判。爰審酌被告甲○○未以正當方式經營，而與乙○○趁他人經濟急迫
    牟取重利，及其犯罪手段、素行、犯罪所生之損害、犯罪後態度及其他等一切情
    狀量處有期徒刑伍月。被告行為後，刑法第四十一條業於九十年一月四日修正，
    同年月十日經總統公布施行，修正後條文為：「犯最重本刑為五年以下有期徒刑
    以下之刑之罪，而受六個月以下有期徒刑或拘役之宣告，因身體、教育、職業、
    家庭之關係或其他正當事由，執行顥有困難者，得以一元以上三元以下折算一日
    ，易科罰金。但確因不執行所宣告之刑，難收矯正之效，或難以維持法秩序者，
    不在此限」「併合處罰之數罪，均有前項情刑，其應執行之刑逾六月者，亦同。
    」，而被告所犯之常業重利罪部分依刑法第二條第一項前段之規定，應適用新修
    正之刑法第四十一條第一項規定，爰諭知如易科罰金以參佰元折算一日。扣案之
    帳冊一本及出貨單二本（含原本及影本各一本），ＮＯＫＩＡ廠牌行動電話一支
    ，為供犯罪所用之物且為共犯即另案被告乙○○所有，為乙○○坦承在卷（偵卷
    第十頁），爰依刑法第三十八條第一項第二款宣告沒收。至於扣案華南銀行及美
    國運通銀行之信用卡刷卡機，依穗豐公司與華南銀行、美國運通銀行間契約約定
    ，於契約關係結束後必須返還各該銀行，並非另案被告乙○○或被告甲○○所有
    ，依法不得為沒收之宣告，附此敘明。
五、不另為無罪諭知部分：公訴意旨另以被告甲○○自八十八年一月間起至八十八年
    三月十二日止，亦為前開犯行，因認被告於該段時間內所為亦犯刑法第三百三十
    九條第二項詐欺得利及第三百四十四條之重利罪嫌，但查，被告甲○○前於八十
    五年間因違反麻醉藥品管理條例、侵占等案件，經臺灣桃園地方法院於八十六年
    一月二十三日以八十五年度訴字第一二五八號判決判處有期徒刑十一月，後經臺
    灣高等法院於八十七年二月六日以八十六年度訴字第一八六八號判決改判有期徒
    刑一年確定，八十七年六月二十三日起算執行，八十八年六月四日縮短刑期執行
    完畢，八十八年三月十二日縮短刑期假釋出監，指揮書執行完畢日期為八十八年
    六月四日，是其於公訴意旨所認之八十八年一月間起至八十八年三月十二日假釋
    出監止，均因在監執行，而無從為公訴意旨所指之犯嫌，是被告被訴此部分犯行
    尚屬不能證明，惟公訴意旨認此部分犯行與前揭論罪科刑部分犯行有連續犯關係
    屬裁判上一罪，爰不另為無罪之諭知，併此敘明。
六、被告經合法傳喚無正當理由未到庭，有送達證書附卷可憑，爰不待其陳述逕為判
    決。
據上論斷，應依刑事訴訟法第三百七十一條、第三百六十九條第一項前段、第三百六
十四條、第二百九十九條第一項前段、第三百條、商業會計法第七十一條第一款、刑
法第二條第一項前段、第二十八條、第三百三十九條第一項、第三百四十五條、第五
十五條、第五十六條、第三十八條第一項第二款、第四十一條第一項、罰金罰鍰提高
標準條例第一條前段、第二條，判決如主文。
本案經檢察官鍾鳳玲到庭執行職務。
中      華      民      國    九十      年      七      月    三十一    日
                              臺灣高等法院刑事第七庭
                                  審判長法  官 吳  啟  民
                                        法  官 林  瑞  斌
                                        法  官 施  俊  堯
附表：（借款人、借款時間及地點、借款金額、利息及利率）
一、丁○○自八十七年年底起陸續借款，最後一次於八十八年五月底，以自有之信用
    卡在穗豐公司刷取二萬元，實得一萬八千元，利息為二千元，相當於月息百分之
    百。（偵卷第二五頁背面）、
二、高正欣於八十八年五月十七日，以自有之信用卡在穗豐公司刷取二萬零六百元，
    實得一萬八千元，利息為二千六百元，相當於月息百分之一百二十六。（偵卷第
    一一三頁背面）
三、黃慧怡於八十八年五月三十一日，以自有之信用卡在穗豐公司刷取一萬元，實得
    八千七百元，利息為一千三百元，相當於月息百分之六十三。（偵卷第八二頁背
    面）
四、陳明輝於八十八年六月一日，以自有之信用卡在穗豐公司刷取一萬五千元，實得
    一萬三千五百元，利息為一千五百元，相當於月息百分之百。（偵卷第七八頁背
    面）
五、李政倫於八十八年六月一日，經其兄李俊良之同意，以李俊良之信用卡在穗豐公
    司刷取二萬零六百元，實得一萬八千元，利息為二千六百元，相當於月息百分之
    一百二十六。後又經其友李錦龍之同意，以李錦龍之信用卡在穗豐公司刷取五千
    五百元，實得五千元，利息為五百元，相當於月息百分之九十。（偵卷第一０五
    頁背面）
六、葉長青於八十八年六月一日，以自有之信用卡在穗豐公司刷取一五四五０元，實
    拿一萬二千元，利息為三四五０元，相當於月息百分之二百二十三（原審（一）
    卷第三０六頁）
七、陳瑞仁於八十八年六月二日，以自有之信用卡，在穗豐公司刷取一萬零三百元，
    實得九成即九千二百七十元，利息為一千零三十元，相當於月息百分之百。（原
    審（一）卷第二八九頁）
八、王吉峰於八十八年六月二日，以自有之信用卡在穗豐公司刷取二萬三千元，實得
    二萬零七百元，利息為二千三百元，相當於年息百分之百。（偵卷第九五頁背面
    ）
九、蔡潘錫於八十八年六月二日及六月三日，分別以自有之信用卡在穗豐公司刷取二
    萬五千元，各實得二萬二千五百元，利息均為二千五百元，相當於月息百分之百
    。（偵卷第一二四頁背面）
十、呂芳兆於八十八年六月三日，以自有之信用卡在穗豐公司刷取十萬元，實得九萬
    元，利息為一萬元，相當於月息百分之百。（偵卷第九一頁背面）
十一、趙易璞於八十八年六月四日，以自有之信用卡在穗豐公司刷取二萬零六百元，
      實得一萬八千元，利息為二千六百元，相當於月息百分之一百二十六。（偵卷
      第七二頁背面）
十二、闕雅萍於八十八年六月四日，以自有之信用卡在穗豐公司刷取一萬五千元，實
      得一萬三千五百元，利息為一千五百元，相當於月息百分之百。（偵卷第八十
      八頁）
十三、涂清城於八十八年六月四日，以自有之信用卡在穗豐公司刷取一萬元，實得八
      千元，利息為二千元，相當於月息百分之百。（原審（二）卷第六二頁）
十四、姚文和於八十八年六月五日，以自有之信用卡在穗豐公司刷取二萬元，實得一
      萬八千元元，利息為二千元，相當於月息百分之百。（偵卷第六一頁背面）
十五、陳坦佑分別於八十八年六月七日及六月十一日，以自有之信用卡各在穗豐公司
      刷取五萬元及五千五百元，分別實得四萬五千元及四千八百五十元，利息各為
      五千元及六百五十元，各相當於月息百分之百及百分之一百三十四。（偵卷第
      六六頁背面）（原審誤載為最後一次刷取五千元，實得四千五百元，相當於年
      息百分之八十一點一）
十六、王瑞利於八十八年六月十一日，以自有之信用卡在穗豐公司刷取一萬五千元，
      實得一萬三千五百元，利息為一千五百元，相當於月息百分之百。（偵卷第一
      ００頁背面）
十七、林欽福於八十八年六月十一日，以自有之信用卡在穗豐公司分別刷取一萬元及
      一萬八千元，各實得九千元及一萬六千二百元，利息各為一千元及一千八百元
      ，均相當於月息百分之百。（偵卷第一一九頁）
十八、張式杰於八十八年六月十二日，以自有之信用卡在穗豐公司刷取七千元，實得
      六千三百元，利息為七百元，相當於月息百分之百。（偵卷第二一頁背面）
十九、丙○○於八十八年六月十三日，以自有之信用卡在穗豐公司刷取二萬五千元，
      實得二萬二千五佰元，利息為二千五百元，相當於月息百分之百。（見偵卷第
      十九頁背面）
二十、郭賡陽自八十七年年底起陸續借款，最後一次於八十八年六月十四日，以自有
      之信用卡在穗豐公司刷取七千元，實得六千三百元，利息為七百元，相當於月
      息百分之百。（偵卷第二三頁背面）
二一、白景文於不詳時點，以自有之信用卡在穗豐公司刷取二萬元，實得一萬八千元
      ，利息為二千元，相當於年息百分之八十一點一。（原審（二）卷第四四頁）
右正本證明與原本無異。
如不服本判決應於收受送達後十日內向本院提出上訴書狀，其未敘述上訴之理由者並
得於提起上訴後十日內向本院補提理由書（均須按他造當事人之人數附繕本）。
                 書記官  顏  志  豪
中      華      民      國    九十      年      七      月    三十一    日
附錄本判決論罪科刑法條：
刑法第三百三十九條
 (普通詐欺罪)
意圖為自己或第三人不法之所有，以詐術使人將本人或第三人之物交付者，處五年以
下有期徒刑、拘役或科或併科一千元以下罰金。
以前項方法得財產上不法之利益或使第三人得之者，亦同。
前二項之未遂犯罰之。
刑法第三百四十五條
 (常業重利罪)
以犯前條之罪為常業者，處五年以下有期徒刑，得併科三千元以下罰金。
商業會計法第七十一條
商業負責人、主辦及經辦會計人員或依法受託代他人處理會計事務之人員有左列情事
之一者，處五年以下有期徒刑、拘役或科或併科新台幣十五萬元以下罰金：
一  以明知為不實之事項，而填製會計憑證或記入帳冊者。
二  故意使應保存之會計憑證、帳簿報表滅失毀損者。
三  意圖不法之利益而偽造、變造會計憑證、帳簿報表內容或撕毀其頁數者。
四  故意遺漏會計事項不為記錄，致使財務報表發生不實之結果者。
五  其他利用不正當方法，致使會計事項或財務報表發生不實之結果者。


司法院資訊處製作；財團法人民間司法改革基金會備份。
